臺灣高等法院臺南分院刑事裁定　　　　100年度毒抗字第254號
抗　告　人　許丞妤
上列抗告人因聲請觀察、勒戒案件，不服台灣台南地方法院100
年度毒聲字第251號民國100年6月23日裁定（聲請案號：台灣台
南地方法院檢察署100年度聲觀字第210號、100年度毒偵字第117
號），提起抗告，本院裁定如下：
    主  文
抗告駁回。
    理  由
一、抗告意旨略以：抗告人在本案審理中，僅收受一次開庭傳票
    ，因工作緣故於開庭後兩天始知悉傳票內容，因而未出庭，
    但亦立即電話聯繫書記官說明上情，然未再收受任何開庭之
    通知即收到法院裁定，故未經法院訊問即受觀察、勒戒裁定
    。抗告人於民國100年3月24日受警察搜索時，以「在場人」
    而非現行犯之身分被帶回警局，警察告知須驗尿才能離開且
    不讓抗告人聯絡任何家人，抗告人喪失應有之權利，為此提
    起抗告，請求撤銷原裁定等語。
二、經查，抗告人許丞妤基於施用第二級毒品之犯意，於100年3
    月22日凌晨0時許，在台南市麻豆區方厝寮38號之31住處內
    ，以將甲基安非他命置於玻璃球吸食器內，用打火機烘烤吸
    食產生煙霧之方式，施用第二級毒品甲基安非他命1次，同
    年月24日上午8時30分許，為警持台灣台南地方法院核發之
    搜索票在台南市六甲區中社里林鳳營240號之41執行搜索查
    獲，經抗告人同意採集尿液（檢體編號：100A056）送驗結
    果，呈第二級毒品安非他命、甲基安非他命陽性反應等情，
    業據抗告人於警詢中供認不諱，並有台南市政府警察局新營
    分局採取尿液名冊編號對照表、台灣檢驗科技股份有限公司
    濫用藥物實驗室濫用藥物檢驗報告在卷可憑（見警卷第9、1
    1頁），足證抗告人確有施用甲基安非他命之犯行，洵堪認
    定。
三、按犯毒品危害防制條例第10條施用第一級、第二級毒品之罪
    者，檢察官應聲請法院裁定，令被告入勒戒處所觀察、勒戒
    ，其期間不得逾2月。觀察、勒戒後，檢察官依據勒戒處所
    之陳報，認受觀察、勒戒人無繼續施用毒品傾向者，應即釋
    放，並為不起訴之處分；認受觀察、勒戒人有繼續施用毒品
    傾向者，檢察官應聲請法院裁定令入戒治處所強制戒治，其
    期間為6個月以上，至無繼續強制戒治之必要為止，但最長
    不得逾1年。依前項規定為觀察、勒戒或強制戒治執行完畢
    釋放後，5年後再犯第10條之罪者，適用本條前2項之規定，
    毒品危害防制條例第20條定有明文。所謂觀察、勒戒處分，
    目的在於幫助施用毒品者戒除毒癮，係預防、矯治性質之保
    安處分。又該條例第20條第1項明定觀察勒戒由檢察官聲請
    法院裁定為之，其既非一般刑事訴訟案件之審判程序，自難
    謂檢察官及法院須依刑事訴訟法所定證據裁判主義（直接審
    理、嚴格證明）之法定程序傳喚被告到場，予以辯明犯罪嫌
    疑之機會，始得聲請及裁定將被告令入勒戒處所施以觀察、
    勒戒處分。
四、另按被告因拘提或逮捕到場者，檢察官依毒品危害防制條例
    第20條第1項規定聲請法院裁定觀察、勒戒，應自拘提或逮
    捕之時起24小時內為之，並將被告移送該管法院訊問；被告
    因傳喚、自首或自行到場，經檢察官予以逮捕者，亦同，毒
    品危害防制條例第23條之1定有明文。觀其立法理由說明，
    係指施用毒品之被告因拘提或逮捕到場者，應依憲法第8條
    保障人身自由之規定，並參照刑事訴訟法第93條有關聲請羈
    押規定之精神，明定應自拘提或逮捕之時起24小時內為之，
    並將被告移送該管法院訊問，以保障被告權益。又施用毒品
    之被告因傳喚、自首或自行到場者，為免被告退庭離去後，
    徒增施用毒品之機會，並掌握為其戒癮之契機，爰參照刑事
    訴訟法228條第3項但書之規定，明定經檢察官予以逮捕者，
    亦應自逮捕之時起24小時內，聲請法院裁定觀察勒戒，並將
    被告移送該管法院訊問。顯見立法者制定本條之目的在於保
    護被告人身自由及掌握為其戒癮之契機，自不能援引本條文
    作為檢察官依同條例第20條第1項規定聲請法院裁定觀察勒
    戒時，須將被告移送法院訊問之依據。
五、本件抗告人許丞妤固於100年3月24日為警查獲而至警局接受
    調查，然因抗告人被查獲當時僅持有第三級毒品愷他命1小
    包，並未持有第二級毒品，亦非施用第二級毒品之現行犯，
    故警方將抗告人施用第二級毒品之犯行移送地檢署時，未將
    人犯一併移送（見偵卷移送書、警卷抗告人警詢筆錄及扣押
    筆錄）。嗣檢察官傳喚抗告人未到（見偵卷第13-1至14頁）
    ，乃於同年6月13日依抗告人警詢自白與尿液檢驗報告，以1
    00年度聲觀字第210號聲請書聲請法院裁定令抗告人入勒戒
    處所觀察、勒戒，並無毒品危害防制條例第23條之1所定被
    告因拘提、逮捕到場，或經傳喚、自首或自行到場，經檢察
    官予以逮捕之情形，自無適用該條規定於24小時內移送該管
    法院訊問之問題，抗告人陳稱未經法院訊問即受觀察、勒戒
    裁定云云，指摘原裁定不當，並無可取。
    又抗告人為警查獲當時，係自願同意接受搜索，並經警在其
    身上扣得第三級毒品愷他命1小包，有扣押筆錄及抗告人警
    詢筆錄可稽，應屬違反毒品危害防制條例（第11條第5項或
    第11條之1)持有第三級毒品之現行犯，員警將抗告人帶回警
    局調查並製作筆錄，尚無違法可言，且製作筆錄之時均依刑
    事訴訟法第95條規定為權利告知，採集尿液亦均經抗告人表
    示無意見，有筆錄可資查考，並無抗告人所指權利受損之情
    形，其上開指述，尚屬無據。
六、查抗告人於93年間曾因施用毒品案件，經台灣高雄地方法院
    裁強制戒治（93年度毒聲字第250號），於94年10月12日因
    認無繼續強制戒治之必要而釋放，由台灣高雄地方法院檢察
    署檢察官為不起訴處分確定（94年度戒毒偵字第547號），
    有台灣高等法院被告前案紀錄表在卷可稽。抗告人於前案強
    制戒治執行完畢逾5年後，又施用第二級毒品甲基安非他命
    ，原審裁定抗告人應送勒戒處所觀察、勒戒，認事用法，並
    無不合。抗告人執上開事由提起本件抗告，指摘原裁定不當
    ，非有理由，應予駁回。
七、據上論結，應依刑事訴訟法第412條裁定如主文。
中    華    民    國   100    年    8     月    12    日
                  刑事第三庭    審判長法  官  陳義仲
                                      法  官  蔡勝雄
                                      法  官  楊清安
以上正本證明與原本無異。
不得再抗告。
                                      書記官  蔡蘭櫻
中    華    民    國   100    年    8     月    12    日